最高法院刑事判決　　　　　　　　　　　　　　　九十一年度台上字第四一七三號
　　上　訴　人　甲○○
右上訴人因強盜等罪案件，不服台灣高等法院中華民國九十一年五月三十日第二審判
決（九十一年度上訴字第九五四號，起訴案號：台灣台北地方法院檢察署九十年度偵
字第一二五五三、一三七五六號），提起上訴，本院判決如左：
    主  文
上訴駁回。
    理  由
一、強盜部分
按刑事訴訟法第三百七十七條規定，上訴於第三審法院，非以判決違背法令為理由，
不得為之。是提起第三審上訴，應以原判決違背法令為理由，係屬法定要件。如果上
訴理由狀並未依據卷內訴訟資料，具體指摘原判決不適用何種法則或如何適用不當，
或所指摘原判決違法情事，顯與法律規定得為第三審上訴理由之違法情形，不相適合
時，均應認其上訴為違背法律上之程式，予以駁回。本件原判決認定上訴人甲○○意
圖為自己不法之所有，基於強盜之概括犯意，連續於：(一)民國八十九年五月七日晚上
九時四十分許，侵入有人居住之台北市○○區○○路基河一期國宅Ａ２棟地下停車場
一樓機車停車區埋伏，見住戶何秀珠在等候電梯，以拳頭毆打其頭部，至使不能抗拒
，而取去何女所有內有現金新台幣（下同）六萬六千元之手提包乙只。(二)同年七月十
八日上午零時三十分許，上訴人又侵入有人居住之同路二十五巷四十四號基河一期國
宅地下停車場Ｃ５區，見住戶崔永和停妥座車，等候電梯時，持其父郭禮記所有客觀
上足以對人之生命身體造成威脅之水果刀一把及手戴郭禮記所有之白色手套一副，並
以水果刀抵住崔某腹部，至使其不能抗拒，而將皮包內之現金三千三百元交予上訴人
。(三)同年十月初某日凌晨，上訴人侵入有人居住之同區○○街基河一期國宅地下一樓
停車場，持前開水果刀靠近停妥座車正等候電梯之蔡佩穎，至使蔡女不能抵抗，而將
身上之現金一千元交予上訴人。(四)九十年三月八日凌晨，上訴人駕駛仁國車行、懸掛
竊得之車牌六Ａ｜三一一號營業用小客車，於同日上午二時三十分許，俟乘客謝佳桂
下車後，見車上僅有乘客林秀連一人，乃於行經台北市○○○路○段八十九號「玉山
銀行」提款機前，林秀連下車辦妥金融卡轉帳再行上車後，將營業小客車駛入同市○
○區○○路二五四號前黑暗處停靠路旁，並戴上口罩，手持前開水果刀轉身靠近林秀
連，林女以左手握住水果刀反抗，上訴人即轉動水果刀，使林女左手虎口遭割傷，至
使不能抗拒，而強行取去其皮包乙只（內有駕照、健保卡、信用卡三張、金融卡、現
金二千一百元及ＮＯＫＩＡ八八五○行動電話一具；傷害部分未據告訴）。(五)同年五
月九日上午三時四十分許，上訴人侵入有人居住之同市中山區○○○路一六二巷Ｂ３
棟地下停車場一樓，持前開水果刀對著陳芊卉，脅迫其交出財物，至使陳芊卉不能抗
拒，而交付現金三千元。(六)同月十一日上午二時十五分許，上訴人再侵入有人居住之
同上路一六二巷一一六號基河二期國宅Ｂ區地下停車場，手戴前開白色手套靠近正在
等候電梯之盧雅琪，並對其脅迫稱「要錢、不要出聲、不然會傷害你」等語，至使其
不能抗拒，而交付現金三千元。(七)同月十四日上午零時二十分許，上訴人又侵入有人
居住之同上巷基河二期國宅Ａ２０棟地下一樓電梯間，手戴前開白色手套，並持前開
水果刀抵住林靜儀頸部，將其帶至太平梯轉角死角處，至使林女不能抗拒，而取去其
皮包（內有現金一萬二千六百元）。(八)同日晚上十一時許，上訴人侵入有人居住之同
上巷一九四號地下一樓Ｄ棟地下停車場電梯間埋伏，見徐瑞貞停妥車輛準備搭乘電梯
，上訴人即跟隨至電梯口，手持前開水果刀抵住徐女胸口，強押其至電梯後方之樓梯
間安全門死角處，至使其不能抗拒，而交付現金一千六百元，上訴人見現金不多，又
將徐女隨身佩帶之五錢重之金手鍊一條、一兩重之金項鍊一條以及純金女用手錶一只
強行取去等情。因而撤銷第一審就該部分所為科刑之判決，改判論處上訴人連續意圖
為自己不法之所有，攜帶兇器於夜間侵入住宅，以強暴至使不能抗拒而取他人之物罪
刑（累犯，處有期徒刑十一年）。係以上開事實，業據上訴人於第一審及原審調查時
坦承不諱，核與證人何秀珠、崔永和、蔡佩穎、林秀連、謝佳桂、陳芊卉、盧雅琪、
林靜儀、徐瑞貞分別於偵、審中供證情節相符，復有卷附林秀連所具贓物領據、搜索
扣押筆錄、遠傳電信股份有限公司函附林秀連手機門號及手機序號查詢表各乙紙，扣
案水果刀二把、棉質手套一雙足佐，為其所憑之證據及得心證之理由。經核所為論敘
均與卷內證據資料相符，從形式上觀察，並無認定事實不依證據或有何採證違背證據
法則等違法情形存在。而證人即被害人何秀珠、崔永和、林秀連、林靜儀與徐瑞貞已
於第一審調查時到庭陳述各該被害事實甚詳，並當庭指認上訴人無誤。至蔡佩穎、陳
芊卉、盧雅琪三人雖經第一審及原審傳拘均未到庭，然上訴人於原審審理時，審判長
訊以「有何證據請求調查？」，其亦答稱「無」，是原審未再予傳訊，應無上訴意旨
所謂證據調查職責未盡可指。其餘上訴意旨，未依據卷內訴訟資料對原判決究竟如何
不適用法則或適用不當為具體之指摘，徒憑己見，就原判決已說明事項或屬原審採證
認事職權之適法行使，任意指為違法，且為被害人均未達不能抗拒之程度等單純事實
之爭執，均不得據為第三審上訴之合法理由。依前揭說明，此部分上訴違背法律上之
程式，應予駁回。
二、加重竊盜部分
按刑事訴訟法第三百七十六條所列各罪之案件，經第二審判決者，不得上訴於第三審
法院，法有明文。本件上訴人被訴於原判決事實欄二所示時地，連續持螺絲起子竊取
汽車牌照犯行，原審係依刑法第三百二十一條第一項第一款、第三款之加重竊盜罪論
處罪刑，核屬刑事訴訟法第三百七十六條第二款之案件。依上開說明，此部分既經第
二審判決，自不得上訴於第三審法院，上訴人竟一併提起上訴，顯為法所不許。此部
分上訴為不合法，亦應予駁回。
據上論結，應依刑事訴訟法第三百九十五條前段，判決如主文。
中      華      民      國    九十一    年      七      月    二十五    日
                              最高法院刑事第十二庭
                                  審判長法官  張  淳  淙
                                        法官  謝  俊  雄
                                        法官  蘇  振  堂
                                        法官  張  春  福
                                        法官  呂  丹  玉
      右正本證明與原本無異
                                              書  記  官
中      華      民      國    九十一    年      七      月     三十     日
